臺灣高等法院刑事判決　　　　　　　　96年度上訴字第4182號
上　訴　人
即　被　告　乙○○
指定辯護人　本院公設辯護人　甲○○
上列上訴人因槍砲彈藥刀械管制條例案件，不服臺灣板橋地方法
院96年度訴字第1097號，中華民國96年7月31日第一審判決（起
訴案號：臺灣板橋地方法院檢察署96年度偵字第4308號），提起
上訴，本院判決如下：
    主  文
上訴駁回。
    事  實
一、乙○○明知具有殺傷力之槍枝係屬槍砲彈藥刀械管制條例第
    4 條所列管之槍砲，非經中央主管機關許可，不得無故持有
    ，竟仍基於寄藏改造手槍之犯意，於民國95年10月中旬某日
    ，在其位於臺北縣三峽鎮○○街124 之9 號住處，收受真實
    姓名年籍不詳、綽號「阿樹」之成年男子（起訴書誤載為綽
    號「政宏」之男子）所交付具殺傷力由仿Walther 廠PPK/S
    型半自動手槍製造之槍枝換裝土造金屬槍管而成之改造手槍
    一枝（槍枝管制編號0000000000，含彈匣一個）後，即未經
    許可，代為寄藏之，並以之作為「阿樹」向其借款新臺幣（
    下同）二萬五千元之擔保。嗣於96年2 月8 日上午6 時50分
    許，為警持搜索票在其上址住處內查獲，並扣得上開改造手
    槍一枝（內含彈匣一個）及不具殺傷力之土造子彈三顆（其
    中一顆經鑑驗試射後業已滅失）等物。
二、案經臺北市政府警察局信義分局報請臺灣板橋地方法院檢察
    署檢察官偵查起訴。
    理  由
一、按現行刑事訴訟法關於「鑑定」之規定，除選任自然人充當
    鑑定人外，另設有囑託機關鑑定制度，依同法第198 條、第
    208 條之規定，不論鑑定人或鑑定機關、團體，固均應由法
    院、審判長、受命法官或檢察官視具體個案之需要而為選任
    、囑託，並依第206 條之規定，提出言詞或書面報告，始符
    合同法第159 條第1 項所定得作為證據之「法律有規定」之
    情形。否則所為之鑑定，仍屬傳聞證據。然於司法警察機關
    調查中之案件，為因應實務上，或因量大、或有急迫之現實
    需求，併例行性當然有鑑定之必要者，例如毒品之種類與成
    分、尿液之毒品反應，或者槍彈有無殺傷力等鑑定，基於檢
    察一體原則，由該管檢察長對於轄區內之案件，以事前概括
    選任鑑定人或囑託鑑定機關、團體之方式，俾便轄區內之司
    法警察官、司法警察對於調查中之此類案件，得即時送請先
    前已選任之鑑定人或囑託之鑑定機關、團體實施鑑定，以求
    時效（法務部92年9 月1 日法檢字第0920035083號函參照，
    刊載於法務部公報第312 期）。此種由檢察機關概括選任鑑
    定人或概括囑託鑑定機關、團體，再轉知司法警察官、司法
    警察於調查犯罪時參考辦理之作為，法無明文禁止，且係為
    因應現行刑事訴訟法增訂傳聞法則及其例外規定之實務運作
    而為，而槍枝是否具有殺傷力之鑑定，具有全國一致性，是
    由司法警察官、司法警察依檢察官所概括選任之鑑定人或囑
    託鑑定機關、團體所為之鑑定結果，與檢察官選任或囑託為
    鑑定者，在性質上實無差異，應同具有證據能力（最高法院
    96年度台上字第2860號刑事判決意旨參照）。據此，臺灣高
    等法院檢察署檢察長前已概括選任法務部調查局、內政部警
    政署刑事警察局為「槍彈有無殺傷力之鑑定」鑑定機關，有
    臺灣高等法院檢察署92年10月15日檢文允字第0921001322號
    函附之臺灣高等法院檢察署檢察長概括選任鑑定機關名冊可
    按。是以本件扣案槍彈有無殺傷力鑑定，雖係由臺北市政府
    警察局信義分局送請內政部警政署刑事警察局鑑定，然內政
    部警政署刑事警察局既為臺灣高等法院檢察署檢察長所概括
    選任之鑑定機關，揆諸前揭說明，其所為鑑定結果即上開刑
    事警察局96年3 月2 日刑鑑字第0960025793號槍彈鑑定書，
    即有證據能力（最高法院96年度台上字第122 號刑事判決意
    旨亦可參照）。
二、訊據上訴人即被告乙○○固坦承受託寄藏扣案具殺傷力之改
    造槍枝，並以之作為借款擔保之事實，惟矢口否認有寄藏改
    造槍枝之犯行，辯稱：當時「阿樹」僅係交付我一包東西，
    我收受時不知為何物，迄至今年（即96年）農曆過年時，方
    打開來發現是槍云云。經查：
  (一)被告受託寄藏扣案改造槍枝之事實，業據其於警詢、偵查及
    原審審理中均坦承不諱，並有上開改造手槍一枝（內含彈匣
    一個）扣案可資佐證。而扣案之改造手槍經送警政署刑事警
    察局鑑定結果為：「送鑑改造八厘米槍枝一枝（槍枝管制編
    號0000000000），認係由仿Walther廠PPK/S型半自動手槍製
    造之槍枝，換裝土造金屬槍管而成之改造手槍，機械性能良
    好，可擊發適用子彈，認具殺傷力。」乙節，復有該局96年
    3 月2日刑鑑字第0960025793號槍彈鑑定書一份在卷可按，
    是此部分之事實堪以認定，合先敘明。
  (二)被告雖以前詞置辯，然查扣案改造槍枝既為綽號「阿樹」男
    子向被告借款之擔保，且二萬五千元亦非小數目，顯然被告
    於收受時必已知悉內容物為何，方能評估其價值，進而衡量
    該物是否足供借款之擔保，亦即被告收受之時即有寄藏扣案
    改造槍枝之犯意甚明。況本件被告於96年2 月8 日即為警查
    獲，而96年農曆春節為96年2 月18日，換言之，被告於96年
    農曆過年前十天即為警方查獲扣案改造槍枝，又如何發生其
    所辯：「從頭到尾我不知道裡面是槍枝，是『農曆過年』的
    時候我打開來看才知道。」（參見本院96年7 月25日審判筆
    錄第4 頁）的情形？亦可徵被告此部分所辯，乃屬臨訟卸責
    之詞，顯非可採。
  (三)據此，被告上開所辯洵非足採，本案事證明確，被告犯行堪
    予認定。
三、核被告所為，係犯槍砲彈藥刀械管制條例第8條第4項之未經
    許可持有可發射子彈具有殺傷力之改造手槍罪。原審以被告
    罪證明確，而適用槍砲彈藥刀械管制條例第8條第4項，刑法
    第11條前段、第42條第3項、第38條第1項第1款，並審酌被
    告並無前科，有本院被告前案紀錄表一份在卷可按，素行尚
    可，持有未經許可之改造手槍，對於他人生命、身體之安全
    具有高度危險性，惟被告持有之改造手槍僅有一枝，所持有
    之子彈不具殺傷力（詳後述），數量亦僅有三顆，對於社會
    治安所生之實際危害尚非十分嚴重，暨其犯後雖未坦承犯行
    ，惟坦承主要犯罪事實之態度等一切情狀，量處有期徒刑三
    年二月，併科罰金新臺幣五萬元，並就罰金刑部分諭知如易
    服勞役之折算標準。復說明被告雖係於96年4月24日前為本
    案犯行，然所犯為中華民國九十六年罪犯減刑條例第3條第1
    項第4款所定之罪，且本院所定之宣告刑已逾有期徒刑一年
    六月，依上開罪犯減刑條例第3條第1項本文之規定，不予減
    刑。再扣案上開由仿Walther廠PPK/S型半自動手槍製造之槍
    枝換裝土造金屬槍管而成之改造手槍一枝（槍枝管制編號00
    00000000，含彈匣一個）經鑑定結果具有殺傷力，業如前述
    ，屬違禁物，不問何人所有，均應依刑法第38條第1項第1款
    規定沒收之。至扣案之土造子彈三顆，經刑事警察局鑑定結
    果，無法擊發，且其中一顆經試射後，彈頭與彈殼亦已分離
    ，認不具殺傷力，有上開槍彈鑑定書一份在卷可按，即均非
    屬違禁物，爰不予宣告沒收。
四、經核原判決上開認事用法，洵無違誤，量刑亦屬妥適。被告
    上訴意旨以其雖有寄藏槍彈之行為，但並未持該槍枝做犯罪
    行為，請從輕量刑並宣告緩刑等語。惟查：按量刑之輕重，
    係屬事實審法院得依職權自由裁量之事項，苟已斟酌刑法第
    五十七條各款所列情狀，而未逾越法定刑度，不得遽指為違
    法。原判決就被告犯罪情節，已在事實欄明白認定，及於理
    由欄詳加論斷，最後明審酌被告並無前科，有本院被告前
    案紀錄表一份在卷可按，素行尚可，持有未經許可之改造手
    槍，對於他人生命、身體之安全具有高度危險性，惟被告持
    有之改造手槍僅有一枝，所持有之子彈不具殺傷力（詳後述
    ），數量亦僅有三顆，對於社會治安所生之實際危害尚非十
    分嚴重，暨其犯後雖未坦承犯行，惟坦承主要犯罪事實之態
    度等一切情狀，量處有期徒刑三年二月，併科罰金新臺幣五
    萬元，原審就刑罰裁量職權之行使，既未逾越法律所規定之
    範圍，亦無濫用權限之情形，自不得認其量刑有何不當。按
    「受二年以下有期徒刑、拘役或罰金之宣告，而有下列情形
    之一，認以暫不執行為適當者，得宣告二年以上五年以下之
    緩刑，其期間自裁判確定之日起算：一、未曾因故意犯罪受
    有期徒刑以上刑之宣告者。二、前因故意犯罪受有期徒刑以
    上刑之宣告，執行完畢或赦免後，五年以內未曾因故意犯罪
    受有期徒刑以上刑之宣告者。」，刑法第七十四條第一項定
    有明文。本條之立法目的乃對初犯輕微犯罪者，暫緩其宣告
    刑之執行，倘行為人在法院宣告之緩刑期間內能夠潔身自好
    ，而不再犯罪者，則不再執行已宣告之刑，並使刑之宣告失
    其效力。本件被告所犯為最輕本刑三年以上有期徒刑之罪，
    被告雖無犯罪前科，所犯罪刑不符緩刑之要件，且其持具有
    殺傷力之改造手槍，瞬間可取人性命，嚴重危害社會治安，
    本院認犯行無可堪憫之處，本院認不宜依刑法第五十九條規
    定酌減其刑，並宣告緩刑，被告上訴仍執前開情詞請求從輕
    量刑及宣告緩刑，自難認有理由，應予駁回
據上論斷，應依刑事訴訟法第368條，判決如主文。
本案經檢察官陳維練到庭執行職務。
中　　華　　民　　國　　96　　年　　11　　月　　6　　日
　　　　　　　　　刑事第九庭審判長法　官  劉景星
  　　　　　　　　　　　　　　　　法  官  周盈文
        　　　　　　　　　　　　　法  官  吳啟民
以上正本證明與原本無異。
如不服本判決，應於收受送達後十日內向本院提出上訴書狀，其
未敘述上訴之理由者並得於提起上訴後十日內向本院補提理由書
（均須按他造當事人之人數附繕本）。
                                  書記官  江采廷
中　　華　　民　　國　　96　　年　　11　　月　　7 　　日
附錄：本案論罪科刑法條全文
槍砲彈藥刀械管制條例第8條
未經許可，製造、販賣或運輸鋼筆槍、瓦斯槍、麻醉槍、獵槍、
空氣槍或第四條第一項第一款所定其他可發射金屬或子彈具有殺
傷力之各式槍砲者，處無期徒刑或五年以上有期徒刑，併科新臺
幣一千萬元以下罰金。
未經許可，轉讓、出租或出借前項所列槍枝者，處五年以上有期
徒刑，併科新臺幣一千萬元以下罰金。
意圖供自己或他人犯罪之用，而犯前二項之罪者，處無期徒刑或
七年以上有期徒刑，併科新臺幣一千萬元以下罰金。
未經許可，持有、寄藏或意圖販賣而陳列第一項所列槍枝者，處
三年以上十年以下有期徒刑，併科新臺幣七百萬元以下罰金。
第一項至第三項之未遂犯罰之。
